【裁判字號】    97,易,236
【裁判日期】    970730
【裁判案由】    侵占等
【裁判全文】
臺灣宜蘭地方法院刑事判決               97年度易字第236號
公  訴  人  臺灣宜蘭地方法院檢察署檢察官
被      告  甲○○
上列被告因侵占等案件，經檢察官提起公訴（97年度偵緝字第
106號），本院合議庭裁定由受命法官獨任以簡式審判程序進行
審理，判決如下：
    主  文
甲○○共同連續犯行使偽造私文書罪，處有期徒刑貳年。
    事實及理由
一、程序方面：被告甲○○於本院行準備程序時，就被訴事實為
    有罪之陳述，經本院合議庭裁定由受命法官獨任以簡式審判
    程序進行，證據調查依刑事訴訟法第273條之1規定，不受同
    法第159條第1項、第161條之2、第161條之3、第163條之1、
    及第164條至第170條規定之限制，合先敘明。
二、犯罪事實：甲○○於民國89年3月至90年3月期間擔任宜蘭縣
    羅東鎮「孩子王大樓管理委員會」（下簡稱管委會）第3屆
    財務委員。緣管委會於87年間成立時，建商提撥新臺幣（下
    同）500萬元，又每住戶提出2萬元，合計約1,131萬元，作
    為共同基金，於89年間以無定期存款存單之方式，定存於中
    國國際商業銀行羅東分行（現與交通銀行合併為兆豐國際商
    業銀行，下簡稱中國國際商銀），存摺交由「安心居管理顧
    問公司」保管，管委會印章由主任委員林錫璋保管，須憑該
    管委會之存摺，及管委會印章、該管委會主任委員、副主任
    委員、財務委員之印章，始能提領上開共同基金之款項。管
    委會又於90年1月15日將共同基金中100萬元以有定期存款存
    單之方式轉存至中華商業銀行股份有限公司（現由匯豐銀行
    收購，下簡稱中華商銀），須持定期存款存單及憑該管委會
    印章，及管委會主任委員、財務委員之印章，始能提領款項
    。甲○○竟與主任委員林錫璋（通緝中）、林錫璋之同居人
    江貴美（已歿）共同基於詐欺取財、行使偽造私文書之概括
    犯意聯絡，連續為下列犯行：(一)甲○○與林錫璋、江貴美為
    盜領中華商銀之100萬元共同基金，由林錫璋持其私人印章
    及其保管之中華商銀定期存款存單、管委會印章，以及甲○
    ○所交付之私人印章，於90年2月23日前往中華商銀，填寫
    提款金額為60萬元之取款憑條，除蓋用甲○○、林錫璋之私
    人印章外，並盜用管委會印章，以偽造表彰管委會取款之私
    文書，持以交付予不知情之中華商銀經辦人員而行使之，致
    使該銀行陷於錯誤，依取款憑條所填之金額，交付60萬元；
    又於90年3月8日以相同方式，自中華商銀盜領40萬4千元（
    含利息）共同基金，足以生損害於孩子王大樓全體住戶及上
    開金融機構業務管理之正確性。(二)甲○○與林錫璋、江貴美
    為盜領中國國際商銀帳戶內之1,000餘萬元共同基金，推由
    甲○○先於90年2月24日以提領管委會90年2月份一般費用為
    由，向不知情之副主任委員王大新騙取私人印章，再於90年
    2月底某日以查帳為由向「安心居管理顧問公司」騙取管委
    會中國國際商銀存摺。而於90年3月8日，甲○○與林錫璋一
    同持其等私人印章、王大新之私人印章，及管委會之存摺及
    印章至中國國際商銀，連續填寫提款金額分別為500萬元、
    500萬元之取款憑條，並在取款憑條上均蓋用渠等之私人印
    章，及盜蓋管委會印章、王大新之私人印章，連續偽造管委
    會名義取款之私文書，並持以交付予不知情之中國國際商銀
    經辦人員而行使，致使該銀行陷於錯誤，均如數交付上開提
    款金額，足以生損害於孩子王大樓全體住戶及上開金融機構
    業務管理之正確性。甲○○與林錫璋、江貴美盜領前揭共同
    基金後，由甲○○取得300萬元，餘款則由林錫璋、江貴美
    朋分花用。
三、證據：被告甲○○之自白、告訴人林愛民之指訴、證人王大
    新、郭榮財、許美惠之證詞、中華商銀定期存款存單1紙、
    中華商銀印鑑卡2紙、中華商銀取款憑條2紙、中國國際商銀
    新臺幣存摺類存款取款憑條2紙、中國國際商銀客戶歷史檔
    交易明細查詢表1紙、臺灣銀行存款開戶資料登錄單3紙、臺
    灣銀行存款印鑑卡3紙、臺灣銀行存入憑條2張、臺灣銀行取
    款憑條3紙、臺灣銀行客戶往來明細查詢單3紙、臺灣銀行辦
    理新臺幣150萬元以上現金收取、付出或換鈔交易登記單2紙
    、臺灣銀行代收入傳票1紙、孩子王大樓住戶規約1份。
四、核被告所為，係犯刑法第339條第1項之詐欺取財罪、同法第
    216條、第210條之行使偽造私文書罪。被告偽造私文書之行
    為，為行使之高度行為所吸收；其盜用管委會及王大新印章
    ，乃偽造私文書之部分行為，均不另論罪。公訴人原認被告
    所為係犯同法第336條第2項之業務侵占罪及第217條之盜用
    印章罪，容有誤會，公訴檢察官已當庭變更起訴法條，併此
    敘明。又被告行為後，刑法業於94年2月2日修正，並於95
    年7月1日施行，第28條係將「共同正犯」之定義「二人以上
    共同『實施』犯罪行為者」，修正為「實行」，但對於
    本件被告與林錫璋、江貴美共同基於詐欺取財、行使偽造私
    文書犯意之聯絡，由被告、林錫璋下手「實行」犯行，而共
    同犯罪之情形而言，刑法第28條之修正內容，對於被告並無
    「有利或不利」之影響，無庸為新舊法之比較，應依現行刑
    法第28條論以共同正犯。另前述刑法修正施行後，第56條連
    續犯之規定、第55條牽連犯之規定均經刪除，經比較新舊法
    結果，均以修正前之規定較有利於被告，應適用修正前之規
    定，論以連續行使偽造私文書罪。末查，被告如犯罪事實(一)
    所載之犯行，雖未據檢察官起訴，但與檢察官已起訴且經本
    院論罪之犯罪事實(二)犯行，有連續犯之裁判上一罪關係，依
    刑事訴訟法第267條規定，自為起訴效力所及，本院應併予
    審理；另被告犯罪時間在96年4月24日以前，惟於中華民國
    96年罪犯減刑條例施行前之90年5月22日經通緝，而未於96
    年12月31日以前自動歸案接受審判，有臺灣宜蘭地方法院檢
    察署通緝書、撤銷通緝書各1份存卷可稽，依同條例第5條規
    定，不得依該條例減刑，均附予敘明。
五、爰審酌被告於行為時年逾7旬，應係深受孩子王大樓住戶之
    信賴、尊重，始當選為財務委員，竟監守自盜，與林錫璋、
    江貴美共同犯罪所得高達1,000餘萬元，對孩子王大樓全體
    住戶損害甚鉅。又被告自90年3月間即捲款潛逃至中國大陸
    ，於97年4月間返台時為警緝獲，其雖於偵審中迭稱係自行
    投案云云，但經本院訊及返台原因，則答稱因在中國大陸經
    商失敗加上生病才返台；對於盜領款項之動機，時而稱係受
    林錫璋利誘、時而稱係受林錫璋欺瞞、時而稱係受林錫璋脅
    迫，屢屢飾卸其責，難認確有悔意。兼衡被告與林錫璋、江
    貴美之犯罪分工情況；其係國中畢業之智識程度；並無犯罪
    紀錄，素行尚佳；已結婚、子女已成年之家庭狀況；目前無
    業、無收入之工作及經濟情況；其現年80歲，已年邁，目前
    罹患氣喘病之身體狀況。暨被告犯罪後雖坦承犯罪，但其自
    90年年初盜領款項至本院言詞辯論終結為止，均未主動賠償
    被害人之損害，於本院審理中尚且表明無財力而不願與被害
    人和解之犯後態度等一切情狀，量處如主文所示之刑。又本
    院審酌上情，認量處如主文所示之刑即可達罰當其罪之目的
    ，公訴人求刑有期徒刑4年稍屬過重，併此說明。
六、依刑事訴訟法第273條之1第1項、第310條之2、第454條第2
    項、第299條第1項前段，刑法第2條第1項前段、刑法第28條
    、第216條、第210條、第339條第1項、第56條（修正前）、
    第55條（修正前），刑法施行法第1條之1，判決如主文。
本案經檢察官賴慶祥到庭執行職務。
中    華    民    國    97    年    7     月    30    日
                  刑事第三庭法  官  鄧晴馨
以上正本證明與原本無異。
如不服本判決應於收受本判決後10日內向本院提出上訴書狀，並
應敘述具體理由。若未敘述理由者，應於上訴期間屆滿後20日內
向本院補提理由書狀(均須按他造當事人之人數附繕本)。
                            書記官  吳文雄
中    華    民    國    97    年    7     月    30    日
附錄論罪科刑法條全文：
 中華民國刑法第339條第1項（普通詐欺罪）
意圖為自己或第三人不法之所有，以詐術使人將本人或第三人之
物交付者，處5年以下有期徒刑、拘役或科或併科1千元以下罰金
。
中華民國刑法第216條（行使偽造變造或登載不實之文書罪）
行使第210條至第215條之文書者，依偽造、變造文書或登載不實
事項或使登載不實事項之規定處斷。
中華民國刑法第210條（偽造變造私文書罪）
偽造、變造私文書，足以生損害於公眾或他人者，處5年以下有
期徒刑。


司法院資訊處製作；財團法人民間司法改革基金會備份。
